【裁判字號】    97,台上,5499
【裁判日期】    971030
【裁判案由】    違反毒品危害防制條例
【裁判全文】
最高法院刑事判決            九十七年度台上字第五四九九號
上  訴  人  甲○○
上列上訴人因違反毒品危害防制條例案件，不服台灣高等法院台
中分院中華民國九十七年八月二十六日第二審判決（九十七年度
上訴字第一七０四號，起訴案號：台灣彰化地方法院檢察署九十
六年度偵字第九二六八號），提起上訴，本院判決如下：
    主  文
原判決關於附表一編號一、附表二編號一至三、附表三編號一至
四販賣第二級毒品部分均撤銷，發回台灣高等法院台中分院。
其他上訴駁回。
    理  由
一、撤銷（原判決附表一編號一、附表二編號一至三、附表三編
    號一至四）部分
本件原判決認定上訴人甲○○明知甲基安非他命（下稱安非他命
）為第二級毒品，不得販賣、持有，仍基於營利犯意，以其持用
之0000000000號行動電話及其他不詳電話為聯繫工具，先後與謝
振榮（綽號黑鳥）、許文彰（綽號文彰）、尤國明（綽號空明）
聯絡，約定在原判決附表一編號一、附表二編號一至三、附表三
編號一至四所示時間、地點，以高於進價之價格販賣安非他命予
該三人，以獲取價差為利潤等情，因而維持第一審論處上訴人共
同販賣第二級毒品既遂一罪、販賣第二級毒品未遂三罪、販賣第
二級毒品既遂四罪，均累犯罪刑，駁回上訴人此部分在第二審之
上訴。固非無見。
惟查：一、毒品危害防制條例第十九條第一項規定「犯第四條至
第九條、第十二條、第十三條或第十四條第一項、第二項之罪者
，其供犯罪所用或因犯罪所得之財物，均沒收之，如全部或一部
不能沒收時，追徵其價額或以其財產抵償之」。但正犯之犯罪所
得為現款時，因係合併計算，且於全部或一部不能沒收時，以其
財產抵償之，為避免執行時發生重複沒收、抵償之情形，故各正
犯之間係採連帶沒收主義，於裁判時應諭知連帶沒收。原判決認
其附表一編號一部分，上訴人係與綽號「阿貴」之成年人共同販
賣安非他命予謝振榮，然對於共同販賣毒品所得並未採連帶沒收
主義，對上訴人諭知連帶沒收、抵償，即有違誤。二、原判決認
定上訴人使用0000000000號行動電話及其他不詳電話為聯絡工具
，多次販賣安非他命予謝振榮等三人，係以上訴人於審理中自白
，與證人謝振榮、許文彰、尤國明於偵查及審理供述情節相符為
所憑證據之一。惟上訴人除坦認使用0000000000號電話為聯絡工
具外，並未供承使用其他電話販賣安非他命，謝振榮、許文彰、
尤國明亦皆未證陳撥打0000000000號以外之電話與上訴人聯絡購
買安非他命，原判決認定此八次販賣第二級毒品係以不詳電話為
聯絡工具之事實，即與卷內證據資料不相符合，有理由矛盾之違
法。究竟此八次販賣犯行之實際情形為何？即有詳加調查釐清之
必要。原審在攸關犯罪事實之認定及上訴人涉犯罪名成立與否之
重要事項，尚未澈查剖析釐清前，遽行判決，難謂無證據調查未
盡之違法。上訴意旨指摘原判決此部分不當，尚非全無理由，應
認原判決此部分有撤銷發回更審之原因。原判決不另諭知無罪部
分，因檢察官係以集合犯一罪起訴，基於審判不可分關係，應併
予發回。
二、駁回（原判決附表一編號二、附表二編號四至七，附表三編
    號五、附表四編號一）部分
按刑事訴訟法第三百七十七條規定，上訴於第三審法院，非以判
決違背法令為理由，不得為之。是提起第三審上訴，應以原判決
違背法令為理由，係屬法定要件。如果上訴理由書狀並未依據卷
內訴訟資料，具體指摘原判決不適用何種法則或如何適用不當，
或所指摘原判決違法情事，顯與法律規定得為第三審上訴理由之
違法情形，不相適合時，均應認其上訴為違背法律上之程式，予
以駁回。本件原判決維持第一審論處上訴人販賣第二級毒品，既
遂二罪，未遂五罪，均累犯罪刑（既遂二罪各處有期徒刑七年六
月、未遂五罪各處有期徒刑四年，即原判決附表一編號二、附表
二編號四至七，附表三編號五、附表四編號一部分），已詳敘所
憑證據與認定之理由。就上訴人所辯各節認不足採信，亦依據卷
內資料予以指駁及說明。從形式上觀察，並無足以影響判決結果
之違法情形存在。上訴意旨略以：謝振榮於警詢、偵查及第一審
所供向上訴人購買安非他命之次數前後不一，原判決認上訴人之
自白與謝振榮偵查及第一審證述、許文彰、尤國明於第一審之證
述、陳福昌於警詢及偵查之證述相符，有認定事實錯誤之判決理
由不備之違法；上訴人各次行為係出於同一決意，原判決未判斷
是否出於同一決意而販賣，亦屬理由不備云云。惟犯罪事實之認
定、證據之取捨及其證明力如何，乃事實審法院自由判斷之職權
，如其取捨不違背經驗法則與論理法則，即不得指為違法，而據
為上訴第三審之理由。又證人之供述前後稍有不符或相互間有所
歧異，究竟何者為可採，事實審法院非不可本於經驗法則與論理
法則，斟酌其他情形，作合理之比較，定其取捨，若其基本事實
之陳述與真實性無礙時，仍非不得予以採信。因之，證人之供述
前後縱有出入，事實審法院依憑證人前後之供述，斟酌其他證據
，本於經驗法則與論理法則，取其認為真實之一部，作為論罪之
證據，自屬合法。謝振榮證稱向上訴人購買安非他命之次數固先
後不一，然就其向上訴人購買安非他命之基本陳述仍屬一致，原
判決認定於九十六年九月二十二日至同年月二十四日間，上訴人
與謝振榮電話聯絡後，於九十六年九月二十四日曾販賣謝振榮安
非他命一次未遂，且上訴人意圖營利而販賣毒品多次，其販賣時
間、地點不同，販賣對象互異，顯非出於一次犯罪決意，依社會
通念，殊難認係集合犯，不能論以一罪，而係個別起意，應予以
分論併罰，已說明所憑之證據與理由，所為論斷，核無違背客觀
存在之經驗法則與論理法則，並無違法。其餘上訴意旨，置原判
決理由已明白論斷之事項於不顧，泛詞指摘，對原審採證認事之
職權，漫指為理由矛盾，核與前揭得為第三審上訴理由之法定要
件不相適合，應認此部分之上訴違背法律上之程式，予以駁回。
據上論結，應依刑事訴訟法第三百九十五條前段、第三百九十七
條、第四百零一條，判決如主文。
中    華    民    國  九十七  年    十    月   三十   日
                      最高法院刑事第十二庭
                          審判長法官  石  木  欽
                                法官  陳  世  淙
                                法官  洪  佳  濱
                                法官  呂  丹  玉
                                法官  段  景  榕
      本件正本證明與原本無異
                                      書  記  官
中    華    民    國  九十七  年   十一   月    四    日
                                                     Ｒ


司法院資訊處製作；財團法人民間司法改革基金會備份。
